【裁判字號】    95,訴緝,70
【裁判日期】    950725
【裁判案由】    公共危險等
【裁判全文】
臺灣桃園地方法院刑事判決              95年度訴緝字第70號
公  訴  人  臺灣桃園地方法院檢察署檢察官
被      告  己○○
                    （另案在臺灣桃園監獄執行中）
上列被告因公共危險等案件，經檢察官提起公訴（94年度偵字第
15970 號），及移送併案審理（94年度偵字18098 號、94年度偵
字第22269 號），嗣被告於本院準備程序進行中就起訴事實為有
罪之陳述，經告知被告簡式審判程序之旨，並聽取當事人之意見
後，經本院合議庭裁定由受命法官獨任行簡式審判程序，本院判
決如下：
    主  文
己○○連續結夥三人以上攜帶兇器竊盜，累犯，處有期徒刑壹年
。扣案鐵剪壹支、破壞剪貳支、電纜剪壹支均沒收。
    事  實
一、己○○前於民國89年間因違反毒品危害防制條例案件，經本
    院判處有期徒刑6 月確定，於91年4 月12日執行完畢。竟不
    知悔改，基於意圖為自己不法所有之概括犯意，為下列竊盜
    犯行：
（一）於94年8 月2 日17時許，攜帶其所有客觀上足以對人之生
      命、身體、安全構成威脅，且具有危險性之破壞剪1 支，
      行經桃園縣中壢市○○路18號對面，見臺灣電力股份有限
      公司（下稱臺電公司）所有之電纜線掉落在地，遂以前開
      破壞剪裁剪而竊得電纜線5.6 米。旋為至該處巡邏之員警
      當場查獲，並扣得前開己○○所有之破壞剪1 支。
（二）於94年8 月17日15時許，攜帶其所有客觀上足以對人之生
      命、身體、安全構成威脅，且具有危險性之鐵剪1 支，至
      桃園縣中壢市篤行6 村  305 號，見臺電公司所有之PVC
      風雨電纜線掉落在地，遂以前開鐵剪裁剪PVC 風雨電纜線
      而竊得6 條電纜線。嗣於同日15時30分許，居住在該處之
      戊○○察覺停電而外出查看，發現己○○在該處行竊，遂
      並報警前往處理而查獲，並扣得前開己○○所有之鐵剪1
      支。
（三）於94年10月12日3 時50分許，由己○○駕駛車牌號碼L5─
      4587號自用小貨車，搭載與同具前開犯意之乙○○、及真
      實姓名、年籍不詳之乙○○小舅子（成年男子），同至桃
      園縣桃園市國道2 號高速公路高架橋底下，己○○在車上
      等候接應，乙○○及其小舅子則分持己○○所有客觀上足
      以對人之生命、身體、安全構成威脅，且具有危險性之鐵
      剪1 支之破壞剪、電纜剪各1 支，裁剪該處臺電公司所有
      之電纜線160 米，渠等得手後將該等電纜線置於車上，欲
      前往變賣換現，嗣於同日5 時許，為警在桃園縣桃園市○
      ○路441 巷內查獲，並扣得前開破壞剪、電纜剪各1 支。
二、案經桃園縣政府警察局中壢分局報請臺灣桃園地方法院檢察
    署檢察官偵查起訴及臺灣桃園地方法院檢察署檢察官移送併
    辦。
    理  由
一、本件被告所犯係死刑、無期徒刑、最輕本刑為3 年以上有期
    徒刑以外之罪，其於準備程序中就被訴事實為有罪之陳述，
    經法官告知簡式審判程序之旨，並聽取公訴人、被告之意見
    後，依刑事訴訟法第273 條之1 第1 項規定，經本院合議庭
    裁定，由受命法官獨任進行簡式審判程序審理，核先敘明。
二、被告己○○對於上揭犯罪事實迭於警詢、檢察官偵查中及本
    院審理時均坦承不諱，且據證人甲○○、戊○○、丁○○、
    黃文南、丙○○於警詢時證述明確，復有贓物認領保管單3
    紙、照片11幀附卷及鐵剪1 支、破壞剪2 支、電纜剪1 支扣
    案可佐，足認被告己○○前開自白與事實相符，堪信為真。
    雖共犯乙○○於警詢時矢口否認有與被告己○○共同行竊云
    云，然被告一再於警詢、檢察官偵查中及本院審理時直承確
    有與乙○○及真實姓名、年籍不詳之乙○○小舅子3 人共同
    至桃園縣桃園市國道2 號高速公路高架橋底下竊取電纜線等
    情，被告既已坦承前開竊盜犯行，是否另有乙○○等人與之
    共行行竊一節，並無法卸免被告犯罪之成立，被告實無必要
    虛構前開與乙○○共同行竊一情而徒生枝節，苟無其事，被
    告不致為前開之陳述，由被告前開供述不移之情形觀之，足
    以認定被告確曾於前開時、地與乙○○及乙○○之小舅子共
    同行竊。綜上，本件事證明確，被告犯行堪以認定，應依法
    論科。
三、論罪科刑及沒收：
（一）按攜帶兇器竊盜，祇須行竊時攜帶具有危險性之兇器為已
      足，並不以攜帶之初有行兇之意圖為必要（參照最高法院
      62年臺上字2489號判例）。被告己○○於94年8 月2 日、
      同年月17日行竊時所使用之破壞剪、鐵剪各1 支；於同年
      10月12日與乙○○、乙○○之小舅子共同行竊時，乙○○
      與其小舅子所使用之破壞剪、電纜剪各1 支均為金屬製品
      ，質地堅硬，有卷附照片可參，該等工具在客觀上對人之
      生命、身體具有危險性，自屬兇器，即應繩以該條款之罪
      。是核被告乙○○於94年8 月2 日、同年月17日分以其所
      有破壞剪、鐵剪竊取臺電公司之電纜線之所為，係犯刑法
      第321 條第1 項第3 款之攜帶兇器竊盜罪；被告於同年10
      月12日，與乙○○、乙○○之小舅子共同以其所有之破壞
      剪、電纜剪竊取臺電公司電纜線之所為，係犯刑法第321
      條第1 項第3 款、第4 款之結夥三人以上之攜帶兇器竊盜
      罪。
（二）按行為後法律有變更者，適用行為時之法律。但行為後之
      法律有利於行為人者，適用最有利於行為人之法律，刑法
      第2 條第1 項定有明文，此條規定乃與刑法第1 條罪刑法
      定主義契合，而貫徹法律禁止溯及既往原則，係規範行為
      後法律變更所生新舊法律比較適用之準據法，是刑法第2
      條本身雖經修正，但刑法第2 條既屬適用法律之準據法，
      本身尚無比較新舊法之問題，應一律適用裁判時之現行刑
      法第2 條規定以決定適用之刑罰法律，先予辨明。又以本
      次刑法修正之比較新舊法，應就罪刑有關之共犯、未遂犯
      、想像競合犯、牽連犯、連續犯、結合犯，以及累犯加重
      、自首減輕暨其他法定加減原因（如身分加減）與加減例
      等一切情形，綜其全部罪刑之結果而為比較，且從刑附屬
      於主刑，除法律有特別規定者外，依主刑所適用之法律，
      最高法院95年5 月23日著有95年度第8 次刑庭會議決議可
      資參照。經查：
    (1)被告等行為時之刑法第28條規定：「2 人以上共同實施犯
      罪之行為者，皆為正犯。」，惟95年7 月1 日修正公布施
      行之刑法第28條則規定：「2 人以上共同實行犯罪之行為
      者，皆為正犯。」，經比較修正前後之規定，並無較利或
      不利於被告等之情形，自應依刑法第2 條第1 項之規定適
      用被告等行為時即修正前刑法第28條之規定。
    (2)被告行為後，刑法第56條連續犯之規定，業於94年1 月7
      日修正公布刪除，並於95年7 月1 日施行，則被告之犯行
      ，因行為後新法業已刪除連續犯之規定，此刪除雖非犯罪
      構成要件之變更，但顯已影響行為人刑罰之法律效果，自
      屬法律有變更，依新法第2 條第1 項規定，比較新、舊法
      結果，仍應適用較有利於被告之行為時法律即舊法論以連
      續犯。
    (3)被告行為後，刑法第47條關於累犯之規定，業於94年1 月
      7 日修正，並於95年7 月1 日施行，修正前刑法第47條原
      規定「受有期徒刑之執行完畢，或受無期徒刑或有期徒刑
      一部之執行而赦免後，5 年以內再犯有期徒刑以上之罪者
      ，為累犯，加重本刑至二分之一」，修正後為第47條第1
      項，並修正為「受徒刑之執行完畢，或一部之執行而赦免
      後，5 年以內故意再犯有期徒刑以上之罪者，為累犯，加
      重本刑至二分之一」，故依修正後之規定，僅限於「故意
      」再犯有期徒刑之罪，始有累犯之適用，然本案被告89年
      間因違反毒品危害防制條例案件，經本院判處有期徒刑6
      月確定，於91年4 月12日執行完畢一節，有臺灣高等法院
      被告前案紀錄表1 份紙在卷可稽，其於5 年以內再故意犯
      本件有期徒刑以上之罪，不論依修正前之刑法第47條，或
      修正後之刑法第47條第1 項之規定，均構成累犯，對被告
      而言並無有利或不利之情形，依刑法第2 條第1 項前段之
      規定，仍應依修正前之刑法第47條，論以累犯。
    (4)綜合修正前、後之比較，揆諸前揭最高法院決議及修正後
      刑法第2 條第1 項前段、後段規定之「從舊、從輕」原則
      ，自應全部適用被告行為時之法律，即修正前刑法之相關
      規定予以論處。
（三）被告己○○、乙○○及乙○○之小舅子3 人間，就94年10
      月12日之竊盜犯行，有犯意聯絡及行為分擔，為共同正犯
      。被告前開3 次竊盜犯行，犯罪時間緊接，所犯基本構成
      要件相同，顯係基於概括犯意為之，應依修正前刑法第56
      條連續犯之規定，依情節較重之結夥三人攜帶兇器竊盜論
      以一罪，並依法加重其刑。再檢察官以94 年度偵字18098
      號移送併辦部分（即被告於94年8 月2 日竊盜部分）、以
      94年度偵字第22269 號移送併辦部分（即被告於94年10月
      12日竊盜部分），雖未經檢察官起訴，惟其與起訴之犯罪
      事實具有連續犯之裁判上一罪關係，應為起訴效力所及，
      本院自得一併審判，附此敘明。被告於89年間因違反毒品
      危害防制條例案件，經本院判處有期徒刑6 月確定，於91
      年4 月12日執行完畢一節，有臺灣高等法院被告前案紀錄
      表1 份紙在卷可稽，其於5 年內再犯本案有期徒刑以上之
      罪，為累犯，應依法遞加重其刑。爰審酌被告前有多次竊
      盜等前科，素行不佳，短期內連續為3 次攜帶兇器犯行，
      而所攜帶之兇器均屬銳利鐵器，極易對他人身體、生命造
      成危害，遠較單純徒手行竊之情節為重，所為要無可取，
      惟衡其所竊之物均為電纜線，價值不高，且均於甫行竊完
      畢後旋為警查獲，所生危害非鉅，及被告智識程度、犯罪
      動機、情節，犯罪後坦承犯行，態度尚佳等一切情狀，量
      處如主文所示之刑，以資懲儆。
（四）扣案鐵剪1 支、破壞剪2 支、電纜剪1 支，均係被告所有
      ，供其犯本件竊盜所用之物，業據被告供陳明確，均依修
      正前刑法第38條第1 項第2 款之規定沒收之。
四、不另為無罪之諭知部分：
（一）公訴意旨另以：被告己○○前開犯行，另涉犯刑法第188
      條之妨害公用水電煤氣事業罪嫌云云。
（二）按「刑法第188 條之妨害公用事業罪，性質上既屬公共危
      險犯罪之一種，則其保護之客體當為公共日常生活之安全
      ；而其行為客體又明定為『事業』，是罪責之成立，自須
      對該等『事業』有所妨害者，方足當之。」（詳最高法院
      75年度臺上字第1555號判決意旨），又「刑法第188 條之
      規定，旨在保護公共日常生活之利益與安全，必以不正方
      法損及公益或有生公共危險之虞者，始足當之。」（詳最
      高法院87年度臺上字第4270號判決意旨），另依最高法院
      90年度臺上字第638 號判決意旨認為「刑法第188 條之妨
      害公用事業罪，以妨害鐵路、郵務、電報、電話或供公眾
      之用水、電氣、煤氣事業為犯罪構成要件，此所稱之『妨
      害』，乃妨礙、擾害之意，必使用非法或其他不正之方法
      ，致公用事業之經營發生停頓、阻礙，或陷於不正常之狀
      態，足以致公眾利益發生相當之危險者，始足構成。考其
      立法目的，係為保障公眾使用上開列舉公用事業之利益而
      設，用以維護公共之安全，故於刑法公共危險罪章立此規
      定。從而其妨害行為，必足以危害不特定或特定多數之公
      眾使用上揭公用事業利益，始足當之，倘未達此程度而僅
      妨害特定少數人，除另該當其他犯罪構成要件，應依他罪
      論處外，自難成立本罪。」
（三）經查，本件被告己○○於行竊前開電纜線時，其僅有竊盜
      財物之意，根本非出於妨害電氣事業之犯意。又被告己○
      ○前開竊取電纜線之行為，亦難認有何損及公益或有何產
      生公共危險之虞，是揆諸前開判解說明，被告己○○之行
      為尚與刑法第188 條之構成要件不合，自難以該罪相繩，
      惟公訴意旨認該部分與本院認定有罪之部分具有裁判上一
      罪之想像競合犯關係，爰不另為無罪之諭知。
據上論斷，應依刑事訴訟法第273 之1 第1 項、第299 條第1 項
前段，修正後刑法第2 條第1 項前段、修正前刑法第28條、第56
條、第321 條第1 項第3 款、第4 款、第47條、第38條第1 項第
2 款，判決如主文。
本案經檢察官謝雯璣到庭執行職務。
中    華    民    國    95    年    7     月    25    日
                        刑事第九庭法  官  何燕蓉
以上正本證明與原本無異。
如不服本判決，應於判決送達後10日內向本院提出上訴狀（應附
繕本），上訴於臺灣高等法院。
                                  書記官  許弘樺
中    華    民    國    95    年    7     月    25    日
附錄本案論罪科刑法條：
中華民國刑法第321 條（加重竊盜罪）
犯竊盜罪而有左列情形之一者，處6 月以上、5 年以下有期徒刑
：
一於夜間侵入住宅或有人居住之建築物、船艦或隱匿其內而犯之
者。
二  毀越門扇、牆垣或其他安全設備而犯之者。
三  攜帶兇器而犯之者。
四  結夥三人以上而犯之者。
五  乘火災、水災或其他災害之際而犯之者。
六  在車站或埠頭而犯之者。
前項之未遂犯罰之。


司法院資訊處製作；財團法人民間司法改革基金會備份。
